【裁判字號】    90,上訴,162
【裁判日期】    900515
【裁判案由】    毒品危害防制條例
【裁判全文】
臺灣高等法院臺南分院刑事判決            九十年度上訴字第一六二號        Ｃ
      上  訴  人
      即  被  告  丙  ○  ○
      選任辯護人  蔡  碧  仲  律師
右上訴人因毒品危害防制條例案件，不服臺灣嘉義地方法院八十八年度訴字第六五二
號中華民國八十九年十二月七日第一審判決（起訴案號：臺灣嘉義地方法院檢察署八
十八年度偵字第六六０三號），提起上訴，本院判決如左：
      主      文
原判決撤銷。
丙○○連續幫助施用第二級毒品，累犯，處有期徒刑拾月。門號000000000
0號行動電話壹支沒收。
      事      實
一、丙○○曾於八十五年間，因違反麻醉藥品管理條例，經臺灣嘉義地方法院判處有
    期徒刑五月，如易科罰金以三百元折算一日確定，並於八十七年二月二日易科罰
    金執行完畢，猶不知悔改，緣其與甲○○○毗鄰而居，而甲○○○因兒子入伍服
    役，心情不好，在無意間聽聞丙○○可以取得第二級毒品安非他命，竟受甲○○○之請託，基於幫助甲○○○施用第二級毒品安非他命之概括犯意，先後於八十
    八年三月中旬某日、六月初某日、九月初某日，以所持有0000000000
    號行動電話與甲○○○聯絡後，約定在其與甲○○○共用之嘉義縣東石鄉掌潭村
    九之三三號陽台，前後共連續三次，每次均由甲○○○交付新臺幣（下同）三千
    元，再持以向他人購得第二級毒品安非他命一小包，交與甲○○○施用。
    嗣於八十八年九月十六日十七時三十分許，經警在嘉義縣東石鄉掌潭村九之三四
    號甲○○○住處，查獲甲○○○施用第二級毒品案後，經甲○○○供出而查獲上
    情。
二、案經嘉義縣警察局朴子分局報告臺灣嘉義地方法院檢察署檢察官偵查起訴。
      理      由
一、右揭事實已據被告丙○○坦承不諱，核與甲○○○供述情相符，並有甲○○○施
    用之毒品一包扣案可稽，而該毒品經鑑驗結果，確係第二級毒品（淨重零點二八
    公克），亦有法務部調查局八十八年十一月四日嘉院昭刑愛八八訴六五二字第二
    三八二七號函附檢驗通知書一紙在卷可稽。
二、證人甲○○○前於警訊時雖明確指稱：「我所吸食之二級毒品安非他命係向丙○○購買，三次，每次均為新臺幣三千元，第一次購買時間是八十八年三月中旬，
    第二次是八十八年六月初，第三次是八十八年九月初，聯絡方式均我主動打丙○○的行動電話0000000000聯絡。然後他才至頂樓窗口拿安非他命予我
    ，他家住我隔壁」等語（詳嘉義縣警察局朴子分局嘉朴警三字第三九九二號警訊
    卷第六頁正面）；嗣於偵查中則改稱：「安非他命我是拜託我隔壁的丙○○幫我
    調安非他命，我請他幫我調三次，每次是三千元，我沒有秤是多重。第一次是八
    十八年三月中旬，第二次是八十八年六月初，第三次是八十八年九月初，我是打
    000000000行動電話給他．．」「（你於八十八年九月十六日下午七點
    三十分在嘉義縣警察局朴子分局警訊筆錄所述是否實在？提示警訊筆錄）實在」
    「我共向丙○○購買三次安非他命，每次都是我先打他的行動電話000000
    0000向他聯絡，第一次是八十八年三月中旬某日，在我位於嘉義縣東石鄉掌
    潭村一鄰九之二四號三樓頂陽台賣一包安非他命給我，價格為三千元，我錢是當
    面交給他，他安非他命交給我，第二次是八十八年六月初某日，在同上地點向他
    買一小包安非他命，價格為三千元，我也是當面交三千元給他，他當面交一小包
    安非他命給我，第三次是八十八年九月初某日，同上地點，他賣一小包安非他命
    給我，價格三千元，我是當面交三千元給他，他當面交一小包安非他命給我」「
    （你為什麼會向丙○○買安非他命？）因為我知道他有在吸安非他命，我就請他
    幫忙購買安非他命來吸食。」「（你與丙○○有無仇隙、何關係？）沒有仇隙，
    我們是鄰居」等語（詳八十八年度偵字第六六０三號偵查卷第十九頁正面、第三
    六頁正面、背面）。迨原審法院甲○○○亦供稱：「八十八年六月份時我剛好聽
    到他與別人在商討去買安毒之事，我即託他一起買，後來經過一個月後，約七月
    份他打電話來問我要不要買，我說好，約六、七、八月三個月買三次，每次三千
    元」「我錢給他，他買完即打電話給我叫我去拿」「（何以警訊中說安毒是向崇
    文買的？）我是說託他買的，對方說這是一樣的罪，筆錄才會那樣記」「（對偵
    查筆錄何見？）沒錯，我是當面給他錢，他給我貨，至於時間上應為三、六、九
    月才對」等語（詳原審八十八年十一月十五日調查筆錄）；揆之上開甲○○○於
    警訊時雖指稱係向被告購買，然於偵查、原審法院調查時則改稱係委請被告幫忙
    調貨，互核被告迭次供述，佐以調查結果，亦無其他積極證據足以證明被告確有
    因交付上開第二級毒品而圖得利益之積極證據，依罪疑為輕原則，自以證人於偵
    查時、原審及本院調查時所供：係委託被告購買等情，較有利於被告而為可採。
    此外就證人甲○○○所供受領毒品時間，雖前後偶有不一致情事，然其既於原審
    調查訊問時已經明確更正係「三、六、九月份」等情，亦與其曾指稱之部分供述
    相符，自以其最後所供係於「八十八年三月、六、九月份」之時間為可採。
    被告雖供陳其0000000000行動電話係於八十八年五月間申請，但據甲○○○於本院調查時到庭供稱：「三次都是去被告家去買毒品，並沒有打電話約
    定買毒品，警員查到時是我電話簿有這隻電話，我隨便說說而已」等語（詳本院
    九十年四月十八日訊問筆錄），因此被告0000000000行動電話係於八
    十八年五月間申請，並不影響上開犯罪時間之認定。又經警查獲甲○○○施用毒
    品犯行時扣得白色粉末一小包，經送驗結果，確係第二級毒品安非他命（淨重零
    點二八公克），亦有法務部調查局八十八年十一月四日嘉院昭刑愛八八訴六五二
    字第二三八二七號函附檢驗通知書一紙在卷可稽。綜上被告所自承之事實，及證
    人甲○○○所供內容，與另案查扣之毒品等情，參互印證，事證已臻明確，被告
    幫助甲○○○施用第二級毒品之犯行，堪以認定。
三、另犯毒品危害防制條例第十條之罪，供出毒品來源，因而破獲者，得減輕其刑，
    該條例第十七條固有明文。本件被告雖曾於八十九年一月十五日警訊時向警方供
    述其施用毒品係向乙○○購買云云，惟被告於本院調查時亦請求傳喚乙○○作證
    ，因屢傳不到，且未因而查獲乙○○販賣毒品之事實，此有乙○○全國前案查註
    紀錄表在卷可查，證人乙○○已無再行傳喚之必要，是被告尚不符合前開減刑規
    定，自無適用該減刑規定可言，併予說明。
四、查被告丙○○受甲○○○請求，基於幫助甲○○○施用第二級毒品安非他命之概
    括犯意，連續三次，替甲○○○向他人購得第二級毒品安非他命，交與甲○○○
    施用。核其所為，係犯毒品危害防制條例第十條第二項幫助施用第二級毒品罪。
    公訴人認係犯同法第四條第二項販賣第二級毒品罪，起訴法條，尚有未洽，應予
    變更。而其幫助施用毒品前持有安非他命之低度行為應為幫助施用之高度行為所
    吸收，不另論罪。其先後三次幫助施用毒品犯行，時間緊接，所犯罪名相同，顯
    係出於概括之犯意為之，為連續犯，爰依刑法第五十六條之規定以一罪論，並加
    重其刑。又丙○○前於八十五年間，因違反麻醉藥品管理條例，經原審法院判決
    有期徒刑五月確定，並於八十七年二月二日易科罰金執行完畢，有被告臺灣高等
    法院被告全國前案紀錄表在卷可按，其受有期徒刑執行完畢，五年內再犯有期徒
    刑以上之罪，為累犯，應遞為加重其刑。被告犯罪僅係幫助犯，應依刑法第三十
    條第二項規定減輕其刑。
五、原審以被告丙○○罪證明確，並論以轉讓第二級毒品罪刑，固非無見，惟(一)按毒
    品危害防制條例第八條第二項轉讓第二級毒品罪，應以無償轉讓毒品為要件，本
    件被告丙○○受甲○○○之請託，基於幫助甲○○○施用第二級毒品安非他命意
    思，受託購買而轉交，詳如前述，原判決遽論轉讓第二級毒品罪刑，自有未洽。
    (二)檢察官起訴法條係毒品危害防制條例第四條第一項，原判決誤認係同條例第八
    條第一項，亦有未洽。上訴意旨，執以指摘原判決不當，為有理由，原判決既有
    可議，自屬無可維持，應由本院將原判決撤銷改判，以期適法。爰審酌被告前已
    有毒品前科累累，仍不知悔過，品性不佳，復犯本罪，助長毒品氾濫，所生損害
    不輕，及犯罪後態度等一切情狀，量處如主文第二項所示之刑。又門號0000
    000000號行動電話一支，係供被告犯本罪所用之物，雖未扣案，然亦無證
    據證明業已滅失，自應依毒品危害防制條例第十九條前段規定諭知沒收。而前開
    因查獲甲○○○施用毒品所扣案之第二級安非他命一小包（淨重零點二八公克）
    ，係甲○○○所有供犯罪所用之物，非本件所扣案，宜於甲○○○施用毒品案件
    中諭知沒收，爰不予諭知沒收，附此說明。
據上論斷，應依刑事訴訟法第三百六十九條第一項前段、第三百六十四條、第二百九
十九條第一項前段、第三百條，毒品危害防制條例第十條第第二項、第十九條前段，
刑法第第十一條前段、第三十條第二項、第五十六條、第四十七條，判決如主文。
本案經檢察官曾顯智到庭執行職務。
中    華    民    國      九十      年      五      月      十五        日
                                  臺灣高等法院臺南分院刑事第五庭
                                      審判長法官  茆    臺    雲
                                            法官  董    武    全
                                            法官  李    文    福
右正本證明與原本無異。
檢察官如不服本判決，應於判決送達後十日內向本院提出上訴書。
被告不得上訴。
                                      法院書記官  李    良    倩
中    華    民    國      九十      年      五      月      十六        日
附錄法條：
毒品危害防制條例第十條第二項：施用第二級毒品者，處三年以下有期徒刑。


司法院資訊處製作；財團法人民間司法改革基金會備份。
